臺灣臺北地方法院刑事判決
110年度審簡上字第81號
上  訴  人  臺灣臺北地方檢察署檢察官
被      告  黃麗姿


上列上訴人因被告詐欺等案件，不服本院中華民國110年1月29日
所為109年度審簡字第198號第一審簡易判決（起訴案號：109年
度偵字第31641號），提起上訴，本院管轄之第二審合議庭認不
宜適用簡易程序，改依通常程序審理，並自為第一審判決如下：
    主  文
原判決撤銷。
黃麗姿共同犯洗錢防制法第十四條第一項之洗錢罪，處有期徒刑
參月，併科罰金新臺幣貳萬元，罰金如易服勞役，以新臺幣壹仟
元折算壹日。
未扣案犯罪所得新臺幣參仟伍佰元沒收之，於全部或一部不能沒
收或不宜執行沒收時，追徵其價額。
    事  實
一、黃麗姿知悉一般民眾向金融機構申辦開立帳戶，並無任何法
    令限制，若係用於存、提款之正當用途，均可自行申請使用
    ，可預見借用他人金融帳戶常與財產犯罪密切相關，且使用
    他人金融帳戶之目的在於取得贓款及掩飾犯行不易遭人追查
    ，若將自己所管領之金融帳戶交予他人使用，並協助提領所
    匯入款項，可能因此供詐欺犯行者作為不法收取款項之用，
    並將犯罪所得款項匯入、提領交付，而藉此掩飾犯罪所得之
    真正去向，仍基於犯詐欺取財（無證據證明詐騙者為三人以
    上或被告知悉為三人以上而共同犯之）及洗錢之不確定故意
    ，而與某身分不詳之成年詐欺行為人（下稱詐欺犯）具共同
    犯意之聯絡，於民國109年10月6日前某日，將其所申辦之第
    一商業銀行帳號000-00000000000號帳戶資料，告知而提供
    予該詐欺犯作為詐欺取財之收款帳戶。嗣該詐欺犯取得上開
    帳戶帳號資料後，即意圖為自己不法之所有，基於詐欺取財
    之犯意，於109年9月26日至同年月10月初間，利用行動電話
    下載通訊軟體臉書及LINE先後以暱稱「力威」、「ZHANG WE
    I」、「詹姆斯.李維」等名義邀請吳惠雯加為好友後，即自
    稱在海外擔任軍醫，並表達關心、追求等愛意，致吳惠雯誤
    認雙方成為男女朋友，復佯稱將退役欲在臺灣購屋居住，故
    需先將裝有現金包裹寄予吳惠雯，但須自行支付運費、稅金
    等費用，要求吳惠雯支付款項才能順利將包裹寄達，並將不
    實與「送貨人員」對話紀錄表示有將包裹寄給吳惠雯等訊息
    傳給吳惠雯，致吳惠雯陷於錯誤，而依該詐欺犯之指示，於
    109年10月6日下午2時23分許，至第一商業銀行南臺中分行
    ，將現金新臺幣（下同）3萬3000元以臨櫃存款方式存入所
    指定黃麗姿所申辦上開第一商業銀行帳戶內，黃麗姿接獲「
    詐欺犯」之指示，於翌日即7日上午9時6分許，至銀行將該3
    萬3000元以現金提領出交付予「詐欺犯」，以此方式迂迴、
    層轉，而掩飾上開詐欺犯罪所得款項之實際去向。嗣吳惠雯
    陸續交付款項後察覺有異而報警處理，為警循線查悉上情。
二、案經吳惠雯訴請桃園市政府警察局龍潭分局報告臺灣臺北地
    方檢察署檢察官偵查起訴。
    理  由
壹、證據能力
    本判決認定事實所引用之供述及非供述證據，並無證據證明
    係公務員違背法定程序所取得，檢察官、被告黃麗姿（下稱
    被告）就該等證據之證據能力於準備程序時均表示無意見（
    本院刑事簡易第二審卷第61、76至77頁），迄於本院言詞辯
    論終結前均未聲明異議，本院審酌該等證據資料製作時之情
    況，並無違法不當及證明力明顯過低之瑕疵，認作為證據應
    屬適當，均有證據能力。
貳、實體方面
一、認定犯罪事實所憑之證據及理由
（一）訊據被告坦承上開第一商業銀行帳戶為其申設，及告訴人
      吳惠雯於109年10月6日下午2時23分許，將款項3萬3000元
      存入其帳戶內等情不諱，但矢口否認有何共犯詐欺取財及
      洗錢罪等犯行，先辯稱：該銀行帳戶遺失云云；復稱：我
      因接到老闆傳送簡訊稱要我去幫他買比特幣，所以匯錢給
      我，我領錢後就交給老闆指示之人，這樣有什麼罪云云。
（二）經查：
   1、上開第一商業銀行帳號000-00000000000號帳戶為被告所
      申辦，告訴人吳惠雯於109年9月至10月間使用手機網路下
      載臉書、LINE等通訊軟體，因而認識真實姓名、年籍均不
      詳暱稱「力威」、「ZHANG WEI」、「詹姆斯.李維」之人
      ，雙方互加為好友，該人即佯稱其在海外擔任軍醫，且表
      示欲追求、愛慕之意，計畫退役後將至臺灣購屋居住，故
      先將其所有款項以包裹寄送方式交給吳惠雯，但須支付稅
      金、運費等費用始可順利送達為由要求吳惠雯協助支付相
      關款項，致吳惠雯陷於錯誤，於109年10月6日下午2時23
      分許，將款項3萬3000元以現金存款方式存入所指定被告
      申請上開銀行帳戶內，被告於翌日7日上午9時6分許，持
      存簿臨櫃提領出等節，為被告所是認（見31641號偵查卷
      第198頁，本院簡易第二審卷第60至61頁），且經證人吳
      惠雯指述其遭不知名人士詐而匯款之經過等情明確（見31
      641號偵查卷第57至59頁），復有吳惠雯於109年10月6日
      將現金3萬3000元在南臺中分行以臨櫃存入被告申辦上開
      第一商業銀行帳號帳戶內之第一商業銀行109年10月6日存
      款憑條，及第一商業銀行總行109年11月4日以一總營集字
      第129041號函附黃麗姿客戶基本資料、109年10月1日至10
      日之交易明細，及吳惠雯提出其與詐欺犯臉書、LINE對話
      翻拍照片附卷可佐（見31641號偵查卷第123至177頁）。
      足認被告申辦使用上開第一商業銀行帳號帳戶，確供犯詐
      欺取財、洗錢使用甚明，並可認被告客觀上確有將該筆贓
      款以臨櫃現金提領出交予不詳之人之情甚明。
   2、按詐欺犯行者，為避免檢警機關自帳戶來源回溯追查出其
      真正身分，常以他人金融機構帳戶供作詐得款項出入之帳
      戶，且為確保能順利以之充為收受贓款之工具，詐欺犯與
      所使用之人頭帳戶之持有人必有連結，或以收購、租借而
      來，或以巧立辦理貸款或應徵工作等名目使他人提供帳戶
      ，不論人頭帳戶之來源為何，均是經由持有帳戶之本人同
      意使用，詐欺犯方得順利利用該帳戶收受贓款、提領取得
      款項。依被告及告訴人吳惠雯所述，其2人彼此間並無任
      何直接或間接之交易往來關係，吳惠雯卻可將現金存入被
      告申辦之第一商業銀行帳戶，既無積極證據可認被告與該
      對吳惠雯施用詐術之詐欺犯為同一人，參諸上開說明，該
      詐欺犯使用被告所申辦之第一商業銀行帳戶應係經被告同
      意，詐欺犯始指示吳惠雯將款項匯至該帳戶內甚明。又關
      於刑事訴訟之舉證相關規定，被告否認犯罪時，就其辯解
      雖不負證明之責，但倘檢察官指出證明方法，已說服法院
      無合理懷疑而達於確信之程度，致被告將受不利益之判斷
      時，被告提出訴訟上之積極抗辯，但卻未能證明該有利事
      實可能存在，而無法動搖法院因檢察官之舉證對被告所形
      成之不利心證，對於既已存在的積極罪證而言，都是不足
      以用來形成「合理」懷疑的幽靈抗辯，當不得徒以此無從
      證明其可能存在之抗辯事實而排除超越一切合理可疑之積
      極證據。而一般人對於存入或匯入個人申辦帳戶之款項理
      應能提出合理來源或交易依據，方符常情。被告申辦上開
      第一商業銀行帳戶有來自於吳惠雯遭詐欺後以現金存入之
      款項，被告於吳惠雯存款後第2天上午9時6分許，即至第
      一商業銀行臨櫃辦理現金提款，將該筆款項全部領出，被
      告當可明確指出、說明其領得該筆款項之交易原因事實。
      對此，被告於警詢中先稱：因有位陳姓友人、陳光庭之人
      欠我錢，所以我給他第一銀行帳戶，他有匯錢給我，他可
      能不敢用本名匯錢給我，他匯完後有傳簡訊告訴我等語（
      見31641號偵查卷第33頁），立即改陳：我是無辜的，帳
      戶帳號不小心被流出去，希望此案儘早結束云云，復改稱
      ：我有在第一銀行辦理開戶，於109年10月6日有補辦存簿
      ，是因我接到電話叫我辦補發存款簿，我就去辦，之後有
      款項存入該帳戶，他們叫我把錢領出來去買比特幣，我就
      照他們指示去做，將款項領出來交給他們所指示之人，我
      不知道那個人是誰云云（見31641號偵查卷第198頁，本院
      簡易第二審卷第60頁）；於本院審判期日又另稱：我所申
      請上開第一商業銀行帳戶存簿遺失，我放在1個小盒子裡
      ，有強盜來我家，將小盒子拿走云云（見本院簡易第二審
      卷第76頁），是被告先稱帳戶內款項為陳姓友人還款之款
      項，後續改稱為不認識之人要求提供帳戶匯款，並要求被
      告購買比特幣云云，又改改稱其申辦第一商業銀行帳戶遭
      強盜取財取走云云，是被告所陳有前後不一之情，顯有疑
      義，且不論被告所稱之「陳姓友人」或「陳光庭」為清償
      借款而匯入款項，或稱不詳之人傳送簡訊要求提供帳戶匯
      款購買比特幣之人，或遭強盜財物等節，被告始終未能證
      明其與「陳姓友人」、「陳光庭」間有借貸及還款之情或
      與該傳送簡訊不詳之人間有任何委任關係之存在，或提出
      其遭強盜之報案紀錄或其他相關釋明資料以為憑佐，是被
      告前開所辯，均難遽信。
 　3、洗錢防制法於105年12月28日修正公布，並於106年6月28
      日生效施行（下稱新法）。其立法目的在於防範及制止因
      犯第3條所列之特定犯罪而取得或變得之財物或財產上利
      益及其之孳息，藉由包含處置（即將特定犯罪所得直接予
      以移轉或變更）、分層化（即以迂迴層轉、化整為零之多
      層化包裝方式，掩飾或隱匿特定犯罪所得）及整合（即收
      受、持有或使用他人之特定犯罪所得，使之回流至正常金
      融體系，而得以合法利用享受）等各階段之洗錢行為，使
      其形式上轉換成為合法來源，以掩飾或切斷特定犯罪所得
      與犯罪之關聯性，而藉以逃避追訴、處罰。而金融帳戶為
      個人之理財工具，政府開放金融業申請設立後，金融機構
      大量增加，一般民眾皆可以存入最低開戶金額之方式自由
      申請開設金融帳戶，此外即無任何特殊之限制，因此一般
      人申請存款帳戶極為容易而便利，且得同時在不同金融機
      構申請多數存款帳戶使用，絕無使用他人帳戶之必要，此
      為一般日常生活所熟知之常識，故除非有特殊或違法之目
      的，並為藉此躲避警方追緝，一般正常使用之存款帳戶，
      並無向他人借用、承租或購買帳戶、存簿及金融卡之必要
      。再詐欺者經常利用大量取得之他人存款帳戶，以隱匿其
      財產犯罪之不法行徑，規避執法人員之查緝，並掩飾、確
      保因自己犯罪所得之財物，類此在社會上層出不窮之案件
      ，亦經坊間書報雜誌、影音媒體多所報導及再三披露而為
      眾所周知之情事，是以避免此等專屬性甚高之物品被不明
      人士利用為犯罪工具，亦為一般生活所應有之認識。行為
      人提供金融帳戶供他人使用，嗣後被害人雖存、匯入款項
      ，然此時之金流仍屬透明易查，在形式上無從合法化其所
      得來源，未造成金流斷點，尚不能達到掩飾或隱匿特定犯
      罪所得之來源、去向及所在之作用，然於款項遭提領後，
      即產生掩飾、隱匿之結果，若行為人參與後續之提款行為
      ，產生遮斷資金流動軌跡以逃避國家追訴、處罰之效果，
      即屬洗錢防制法第2條所稱之洗錢行為，而成立同法第14
      條第1項一般洗錢罪。查被告為具一般國民智識水準之成
      年人，依被告所陳，其有與金融機構來往之交易經驗，佐
      以被告於警詢中先否認將其申辦第一商業銀行帳戶交予他
      人使用，並稱「可能是不小心被流出去」云云及於本院審
      理中所稱「帳戶放在小盒子裡，有強盜來我家，把小盒子
      拿走」云云，從被告所述，其有刻意掩飾由其提供個人申
      辦帳戶帳號資料予不詳之人使用，並由其提領交付款項之
      情，顯徵被告知悉任意將帳戶資料交予不熟識之人使用，
      極有可能遭詐欺犯罪者之利用之情甚明，則被告提供上開
      其申請補發之第一商業銀行帳戶帳號資料予他人充作人頭
      帳戶，容任他人對外得以上開帳戶之名義無條件加以使用
      ，且於吳惠雯受騙將現金臨櫃存入該帳戶後，被告即依詐
      欺犯指示於翌日即109年10月7日上午9時6分許，前往第一
      商業銀行臨櫃提領現金方式領出該筆款項，並交予不詳之
      詐欺犯，可認被告主觀上已預見此舉可能因此使該帳戶供
      詐騙者作為不法收取款項之用，並供作將犯罪所得款項存
      入、提領出，另交付不詳之人等，藉此掩飾犯罪所得之真
      正去向，但仍不違反其本意而執意為之，而具有犯詐欺取
      財、洗錢之不確定故意。故被告參與收取詐欺犯所詐得款
      項之構成要件行為，即非僅止於提供詐騙者助力，而係本
      於正犯之犯罪意思參與詐欺犯罪，且其以現金提領出交予
      不詳之詐欺犯等產生遮斷資金流動軌跡以逃避國家追訴、
      處罰之效果，亦屬洗錢防制法第2條所稱之洗錢行為之構
      成要件行為，即應成立同法第14條第1項一般洗錢罪之正
      犯，並與該身分不詳之詐欺犯間具詐欺取財、洗錢之犯意
      聯絡甚明。
 　4、此外，並有內政部警政署反詐騙諮詢專線紀錄表、臺中市
      政府警察局第三分局正義派出所受理詐騙帳戶通報警示簡
      便格式表、金融機構聯防機制通報單、臺中市政府警察局
      第三分局正義派出受理刑事案件報案三聯單、受理各類案
      件紀錄表均在卷可按（31641號偵查卷第99、103、109、1
      13、115頁）。　　
（三）綜上，被告所犯本案詐欺取財、洗錢之犯行，事證均臻明
      確，堪予認定，應依法論科。
二、論罪科刑：　　
（一）被告與身分不詳之人所犯為刑法第339條第1項之詐欺取財
      罪，屬洗錢防制法第3條第2款所列之特定犯罪，而以前揭
      假交友徵婚方式對吳惠雯施以詐術，令其陷於錯誤後，依
      照該身分不詳之人之指示將其中部分現金3萬3000元錢存
      入被告申辦上開第一商業銀行帳戶內，由交易明細資料等
      金流紀錄即可特定該等款項屬於本案詐欺之特定犯罪所得
      ，被告再將該筆款項以現金提領出後交予不詳之人，無法
      知悉實際取走款項之人，客觀上顯已製造金流斷點，使其
      等得以藉此隱匿該犯罪所得之去向，自該當同法第14條第
      1項之一般洗錢罪。核被告所為，係犯刑法第339條第1項
      之詐欺取財罪及洗錢防制法第14條第1項之一般洗錢罪。
      被告所為顯係以為自己犯罪之意思而參與犯罪，且參與部
      分構成要件行為之分擔，即為正犯，而非幫助犯，公訴意
      旨認被告犯幫助詐欺取財罪，容有未洽。
（二）共犯：
　　　共同正犯之意思聯絡，不以彼此間犯罪故意之態樣相同為
      必要，蓋刑法第13條第1項、第2項雖分別規定行為人對於
      構成犯罪之事實，明知並有意使其發生者，為故意；行為
      人對於構成犯罪之事實，預見其發生而其發生並不違背其
      本意者，以故意論。前者為確定故意（直接故意），後者
      為不確定故意（間接故意），惟不論「明知」或「預見」
      ，僅係認識程度之差別，不確定故意於構成犯罪事實之認
      識無缺，與確定故意並無不同，進而基此認識「使其發生
      」或「容認其發生（不違背其本意）」，共同正犯間在意
      思上乃合而為一，形成意思聯絡（最高法院103年度台上
      字2320號判決參照）。是以本於間接故意而犯詐欺、洗錢
      罪之被告，與具直接故意之該身分不詳之詐欺犯彼此間仍
      認具有犯意聯絡與行為分擔，應論以共同正犯。
（三）想像競合犯：
  　　被告以一行為同時觸犯詐欺取財罪及一般洗錢罪，為想像
      競合犯，應依刑法第55條規定，從一重之一般洗錢罪處斷
      。起訴書雖漏未起訴洗錢防制法第14條第1項洗錢罪，但
      因此部分事實與檢察官起訴之詐欺犯罪事實具有想像競合
      犯之裁判上一罪關係，為起訴效力所及，且經本院當庭告
      知被告罪名，已保障被告防禦權（本院簡易第二審卷第73
      頁），本院自得一併審究。被告以一提供其申辦第一商業
      銀行帳戶之行為使同夥之詐欺犯得以藉此向吳惠雯行騙，
      而遂行詐欺取財犯行，並共同隱匿犯罪不法所得真正去向
      ，局部之行為及目的合致，係以一行為同時觸犯上開洗錢
      防制法第14條第1項之洗錢罪及刑法第339條第1項之詐欺
      取財罪，為想像競合犯，應依刑法第55條規定從一重論以
      洗錢防制法第14條第1項之洗錢罪處斷。
（四）被告於原審雖有陳述「我承認犯罪」等語（見原審卷第34
      頁），但其接續稱：我的帳戶是遺失的云云（同上開卷頁
      ），其真意顯否認共犯詐欺、洗錢等犯行，並無自白之情
      ，核與洗錢防制法第16條第2項自白減刑規定不符，故無
      該條規定之適用，併此敘明。
三、撤銷原判決之理由：
（一）原審以本案事證明確，因予論罪科刑，固非無見，惟查：
      被告除提供其申辦第一商業銀行帳戶予詐欺犯使用外，並
      依詐欺犯之指示將吳惠雯所存入現金3萬3000元，以臨櫃
      辦理現金領款方式領出交付不詳之詐欺犯之人所為，則係
      以為自己犯罪之意思而參與犯罪，且參與部分為構成要件
      行為之分擔，即為正犯，而非幫助犯，原判決認被告所為
      僅構成幫助詐欺取財罪，顯有未恰。又原判決認被告本案
      所為僅構成幫助詐欺取財罪，事實部分並未認定被告具有
      洗錢之不確定故意，但於理由欄中則論述據被告年紀、學
      歷、智識程度及社會經驗等，足以認知無端取得他人帳戶
      、密碼等資料，目的顯在供用以詐欺他人將款項匯入後加
      以提領以逃避追查去向之財產犯罪之用，而認被告任意將
      帳戶資料交予不熟識他人，亦有洗錢之故意，但卻僅認被
      告所為僅構成幫助詐欺取財罪，此部分事實與理由論述難
      謂相合，且未認定被告所為並違反洗錢防制法之犯行，則
      亦有未恰；並據卷內帳戶資料及被告所陳，除提領本案告
      訴人吳惠雯所存入現金外，於同日即10月7日12時4分許，
      並以臨櫃現金提領該帳戶內現金30萬元，該筆款項為併案
      辦理（內容論入如下）之被害人楊韻甄所匯入，顯另涉犯
      詐欺取財及洗錢罪，是原審就本案對被告並為附條件緩刑
      之諭知，則有未妥，此外，原審就本案沒收部分，未依洗
      錢防制法相關規定審酌沒收事宜，亦有不當。是本件
　　　檢察官上訴主張被告顯有規避共犯罪責，原審僅量處罰金
      刑並為緩刑諭知等顯有未當為由，確有理由，應由本院合
      議庭將原判決予以撤銷，改依通常程序自為第一審判決。
（二）本案係檢察官上訴，原判決亦因適用法條不當而撤銷之，
      即不受不利益變更禁止原則之拘束，附此敘明。
（三）量刑：　　　
　　　爰以行為人之責任為基礎，審酌被告犯罪之動機、手段、
      目的係以提供其申辦第一商業銀行帳戶資料與詐欺犯使用
      供詐欺犯作為收取詐騙贓款使用，再依指示提領現金交付
      不詳之詐欺犯等所為，不但擾亂金融交易往來秩序，使執
      法人員不易追查該詐欺犯之真實身分及贓款流向，並使吳
      惠雯受有損害，所為可議，並斟酌被告犯後態度及於原審
      已與吳惠雯達成調解協議，事後已依調解協議支付調解金
      予吳惠雯，業據吳惠雯到庭陳述已明，並有調解筆錄在卷
      可按（見原審卷第45頁，本院簡易第二審卷第81頁），及
      被告所陳之學、經歷、家庭經濟、生活狀況等一切情狀，
      量處如主文第2項所示之刑，並諭知罰金如易服勞役之折
      算標準。
（四）沒收：
 　1、按犯洗錢防制法第14條之罪，其所移轉、變更、掩飾、隱
      匿、收受、取得、持有、使用之財物或財產上利益，沒收
      之，該法第18條第1項前段定有明文。其立法理由係為沒
      收洗錢行為標的之財物或財產上利益。惟該條文並未規定
      「不論屬於犯罪行為人與否」均沒收之，自仍以屬於被告
      所得管領、處分者為限，始應予以沒收。次按犯罪所得，
      屬於犯罪行為人者，沒收之。前2項之沒收，於全部或一
      部不能沒收或不宜執行沒收時，追徵其價額。刑法第38條
      之1第1項前段、第3項亦有明文。再共同正犯犯罪所得之
      沒收、追徵，應就各人所分得之數為之。所謂各人「所分
      得」之數，係指各人「對犯罪所得有事實上之處分權限」
      而言。因此，若共同正犯各成員內部間，對於犯罪所得分
      配明確時，應依各人實際所得予以宣告沒收；然若共同正
      犯對於犯罪所得享有共同處分權限時，僅因彼此間尚未分
      配或分配狀況未臻具體、明確，參照民法第271條「數人
      負同一債務，而其給付可分者，除法律另有規定或契約另
      有訂定外，應各平均分擔之」規定之法理，應平均分擔。
      （最高法院110年度台上字第1355號判決意旨參照）。
 　2、查被告坦認其有臨櫃提領該筆3萬3000元（見本院簡易第
      二審卷第60頁），且此部分所提領之款項並未扣案，因被
      告否認犯行，且先後陳述或稱該款項為他人欠款所還款項
      、或稱由其提領出後均交予該不詳之人購買比特幣、或稱
      由其提領後均捐贈佛教單位云云等不一之情，難以認定被
      告與詐欺犯共犯間分配之具體情形，可認被告與該身分不
      詳之詐欺犯共犯間有共同處分權限，依上開說明，由被告
      與該詐欺犯就此犯罪所得以「平均分擔」計算認定。從而
      ，並依刑法第38條之1第1項前段、第3項、第5項等規定，
      被告分擔額為1萬6500元（33000÷2＝16500元），但被告因
      與吳惠雯達成調解協議，並給付調解賠償金額1萬3000元
      ，此部分屬實際發還被害人之款項，依刑法第38條之1第5
      項規定亦不予沒收，是被告應分擔沒收金額為3500元，此
      部分應諭知沒收，並於全部或一部不能沒收或不宜執行沒
      收時，追徵其價額。
四、退併辦之說明
（一）臺灣臺北地方檢察署檢察官110年度偵字第7621號移送併
      辦意旨略以：被告可預見將自己之金融機構帳戶提供他人
      使用，足供他人用為詐欺取財犯罪後受領款項，竟基於幫
      助詐欺之犯意，於109年10月6日前某不詳日時，將其在第
      一商業銀行申辦帳號00000000000號帳戶提供予真實姓名
      、年籍均不詳，「LINE」通訊軟體暱稱為「Airwaysdiplo
      mat」之成年男子，嗣該成年男子所屬詐欺集團成員共同
      基於意圖為自己不法所有，基於詐欺取財之犯意聯絡，先
      由該詐欺集團成員於109年9月間，以「LINE」通訊軟體暱
      稱「江有庭」與楊韻甄結識，進而佯稱要寄裝有現金之包
      裹到臺灣請楊韻甄保管，但因運費不足而遭快遞公司扣留
      ，須楊韻甄與「LINE」通訊軟體暱稱為「Airwaysdiploma
      t」之人聯繫代墊運費等語，致楊韻甄陷於錯誤，因而於1
      09年10月7日上午9時27分許，將款項30萬元匯入被告所申
      請之上開帳戶內，並旋即依該詐欺集團成員之指示，將上
      開款項悉數提領後，向該詐欺集團成員指定之虛擬貨幣買
      賣業者購買等值比特幣後，並將購得之比特幣轉入該詐欺
      集團成員指定之錢包位址，嗣楊韻甄察覺有異，進而報警
      處理而查獲。因認被告涉犯刑法第30條第1項、第339條第
      1項之幫助詐欺取財罪等語。
（二）按案件起訴後，檢察官認有裁判上一罪關係之他部事實，
      函請併辦審理，此項公函非屬訴訟上之請求，目的僅在促
      使法院注意而已。法院如果併同審判，固係審判不可分法
      則之適用所使然，然如認兩案無裁判上一罪之關係，則法
      院應將併辦之後案退回原檢察官，由其另為適法之處理。
      又關於詐欺取財罪罪數之計算，原則上應依遭受詐欺之被
      害人人數定之，就對不同被害人所犯詐欺取財行為，受侵
      害之財產監督權既歸屬各自之權利主體，且犯罪時、空亦
      不同，應屬犯意各別，行為互殊，而應分論併罰。被告於
      本案與該詐欺犯間應論以共同正犯，而非僅止於提供帳戶
      之幫助犯，已如前述，併辦意旨雖以被告對告訴人楊韻甄
      所為詐欺犯行認該當幫助詐欺取財罪論處，實不無疑義，
      是本案與併辦意指之被害人既然不同，如成立犯罪，顯應
      各別論處，是併辦部分與本案起訴部分並無裁判上或實質
      上一罪關係。檢察官認上開併案部分與起訴部分為同一案
      件，為起訴效力所及，容有誤會，本院無從併予審理，應
      退回檢察官另為適法之處理，附此敘明。
五、末按檢察官聲請以簡易判決處刑之案件，經法院認為有刑事
    訴訟法第451條之1第4項但書之情形者，應適用通常訴訟程
    序審判之，刑事訴訟法第452條定有明文；且對於簡易判決
    之上訴，準用刑事訴訟法第三編第一章及第二章之規定，管
    轄第二審之地方法院合議庭受理簡易判決上訴案件，應依通
    常程序審理；其認案件有刑事訴訟法第452條之情形者，應
    撤銷原判決，逕依通常程序為第一審判決，法院辦理刑事訴
    訟簡易程序案件應行注意事項第14項亦有明文。本件原審雖
    係依刑事訴訟法第449條第2項規定，將檢察官依通常程序起
    訴，經被告自白犯罪，認為宜以簡易判決處刑者，而不經通
    常審判程序，逕以簡易判決處刑，然均係對於簡易判決處刑
    之訴，仍應有上開刑事訴訟法第452條規定之適用。申言之
    ，原審既改以簡易判決處刑，卻又未符該程序之前提要件，
    此一判決瑕疵自不能使其無從救濟，以保障當事人之審級利
    益，且不能僅因刑事訴訟法第449條第1項或第2項之差別，
    而異其處理結果。準此，依上開規定，就此部分由本院合議
    庭逕依通常程序審理後，自為第一審判決，當事人如對本判
    決有所不服，仍得於法定上訴期間內，向管轄之第二審法院
    提起上訴，附此敘明。
據上論斷，應依刑事訴訟法第455條之1第1項、第3項、第369條
第1項前段、第364條、第299條第1項前段，判決如主文。　　
本案經檢察官郭盈君提起公訴，檢察官郭郁提起上訴，檢察官楊
舒雯到庭執行職務。
中　　華　　民　　國　　110 　年　　10　　月　　19　　日
  　　　　　刑事第二十一庭審判長法　官　程克琳
                                法  官  王筱寧
                                法  官  歐陽儀
以上正本證明與原本無異。 
如不服本判決應於收受送達後20日內向本院提出上訴書狀，並應
敘述具體理由；其未敘述上訴理由者，應於上訴期間屆滿後20日
內向本院補提理由書（均須按他造當事人之人數附繕本）「切勿
逕送上級法院」。告訴人或被害人如對於本判決不服者，應具備
理由請求檢察官上訴，其上訴期間之計算係以檢察官收受判決正
本之日期為準。
                                書記官  楊湘雯
中　　華　　民　　國　　110 　年　　10　　月　　20　　日
附錄本案論罪科刑法條
中華民國刑法第339條：
意圖為自己或第三人不法之所有，以詐術使人將本人或第三人之
物交付者，處五年以下有期徒刑、拘役或科或併科五十萬元以下
罰金。
以前項方法得財產上不法之利益或使第三人得之者，亦同。
前二項之未遂犯罰之。
洗錢防制法第14條：
有第二條各款所列洗錢行為者，處七年以下有期徒刑，併科新臺
幣五百萬元以下罰金。
前項之未遂犯罰之。
前二項情形，不得科以超過其特定犯罪所定最重本刑之刑。